臺灣板橋地方法院交通事件裁定　　　　99年度交聲字第3270號
原處分機關　交通部公路總局臺北區監理所
異　議　人
即受處分人　杜慶鵬
上列異議人即受處分人因違反道路交通管理處罰條例案件，對於
交通部公路總局臺北區監理所於民國99年10月12日所為之處分（
原處分案號：北監營裁字第裁40-CG0000000號、40-CG0000000號
、40-CG0000000），聲明異議，本院裁定如下：
    主  文
異議駁回。
    理  由
一、原處分意旨略以：新北市政府警察局（即改制前臺北縣政府
    警察局）交通警察大隊員警於民國九十九年五月三十日上午
    九時五十一分許，在新北市樹林區（即改制前臺北縣樹林市
    ○○○路二四九巷口（往鶯歌），查獲車號ＰＫ九－六三九
    號重型機車「駕車行經有燈光號誌管制之交岔路口闖紅燈」
    之違規，復於同年六月二十七日上午十二時三十七分、同年
    七月十日上午九時五十六分，在新北市新莊區（即改制前臺
    北縣新莊市○○○路與新泰路口（往桃園）、中正路與新樹
    路口（往三重），查獲車號ＰＫ九－六三六號重型機車「機
    器腳踏車，不在規定車道行駛」違規，均經警拍照採證後逕
    行舉發，乃依道路交通管理處罰條例第第五十三條第一項、
    第四十五條第十三款、第六十三條第一項第一款規定，分別
    裁處罰鍰新台幣（下同）一千八百元、六百元、六百元（共
    計三千元），並分別記違規點數三點、一點、一點（共計五
    點）。異議人則以：伊兒子生重病到後來過世，正好發生在
    九十九年五月到八月中旬，上開機車遺失伊全然不知，也沒
    有來得及報案，至處理完兒子後事後才知道一切，伊與太太
    （褚牡丹）也即刻去樹林三多派出所報案，並就找回上開機
    車之過程作紀錄，且於收到第一件違規罰單的第一時間，已
    打電話至「中和交通大隊」吳小姐，陳述伊未曾使用亦不知
    採證照片上機車駕駛及后座之乘客為何人，故本件絕不能僅
    憑影像資料及車牌車號之顯示作為處罰之依據，原裁罰機關
    未斟酌情理，復未查明受處分人確有上開情事，裁決處分自
    有程序上之瑕疵，為保障權益，爰請求撤銷上開不當裁罰，
    並退還已繳交之罰鍰等語，表示不服而聲明異議。
二、按汽車駕駛人，行經有燈光號誌管制之交岔路口闖紅燈者，
    處一千八百元以上五千四百元以下罰鍰，並應記違規點數三
    點；又汽車駕駛人，駕駛機器腳踏車，不在規定車道行駛者
    ，處六百元以上一千八百元以下罰鍰，並記違規點數一點，
    道路交通管理處罰條例第五十三條第一項、第四十五條第十
    三款、第六十三條第一項第一款分別定有明文。次按本條例
    之處罰，受舉發違反道路交通管理事件之受處罰人，認為受
    舉發之違規行為應歸責他人者，應於舉發違反道路交通管理
    事件通知單應到案日期前，檢附相關證據及應歸責人相關證
    明文件，向處罰機關告知應歸責人，處罰機關應即另行通知
    應歸責人到案依法處理；逾期未依規定辦理者，仍依本條例
    各該違反條款規定處罰，道路交通管理處罰條例第八十五條
    之一第一項亦有明文。
三、經查：異議人固坦承其所有之車號ＰＫ九－六三九號重型機
    車於上開時地，經人騎乘分別因闖紅燈、不在規定車道行駛
    之違規，為警拍照採證後逕行舉發之事實，但否認係其自己
    騎乘上開ＰＫ九－六三九號重型機車所為之違規行為，並以
    前詞置辯。茲異議人所稱上開機車遭竊或遺失等情，固據其
    提出九十九年八月二十六日至新北市政府警察局樹林分局三
    多派出所報案之員警工作紀錄簿影本為證，然上開警局工作
    紀錄簿略載：杜慶鵬「自稱」於九十九年八月十三日發現車
    號ＰＫ九－六三九號重機車失竊，發現當時並未至派出所報
    案，因其兒子當時在內湖三軍總醫院住院，因需要人照顧，
    故無心處理機車一事，嗣於同月十七日發現失竊機車遭人丟
    棄至軍人公墓之山區，其已將該機車牽回住處，希望警方加
    強巡邏等語，而其子杜興岳之死亡證明書影本亦難以直接證
    明異議人上開ＰＫ九－六三九號重型機車遭竊之事實；此外
    ，異議人即未提出相關事證以實其說，其指稱車號ＰＫ九－
    六三六號重型機車遭竊是否屬實，尚難遽以採信。又證人即
    異議人配偶褚牡丹於本院九十九年十二月十四日調查時結證
    稱：「（ＰＫＲ九─六三九機車你有看過嗎？）有，那是我
    先生的機車，‧‧‧。平常都是我先生在騎的，我不會騎車
    ，但有時他會騎機車載我，但我大部分都是坐公車，我先生
    如果太遠就會坐公車。‧‧‧（平常是否會有人跟杜先生借
    該機車使用？）不會。該車平常都放在我家的騎樓。（異議
    人的兒子杜興岳何時開始住院？）今年接近四月、五月，他
    前妻打電話來說他兒子生重病，出入急診，住院是來來去去
    很久，異議人是從九十九年四月底五月份開始去內湖三軍總
    醫院照顧，他四月份還有騎機車去，是從樹林騎到內湖，我
    就跟他說路途太遠了，後來他就坐公車去，有時就沒有回來
    住，在醫院過夜照顧他兒子，到五月開始異議人的兒子就肺
    線癌末期，他就更沒有騎機車了，他就常常在三總那邊住，
    除非要換洗衣服才會回來。（你是否知道該車有被人騎走嗎
    ？）我不知道，因我沒有在騎機車，我六月收到第一張罰單
    ，所以才到騎樓注意看機車，就沒有看到該車了，因為異議
    人平常沒有騎機車的話就放在騎樓，後來我就打電話到醫院
    跟異議人講，他說因兒子生重病沒有心情管這件事，我六月
    底、七月初收到第二張罰單，我就去監理所問怎麼我的車子
    不見還收到罰單，他們要我打電話給交通大隊，我就打去台
    北縣交通大隊，是一位吳小姐接的，我跟她說我先生因兒子
    生重病在醫院都沒有回來，他的機車不見了，他（指異議人
    ）也心情管，我又接到第二張，我看第一張、第二張罰單的
    照片後座的人都不是我，我就說我沒有照片中的黃色衣服，
    吳小姐說她要查查看，她只有問我先生的行照號碼、機車的
    車型，他有記下來，結果他打電話給我，說照片的不是黃色
    的衣服是光線的問題，說這個不能證明穿黃色衣服的婦人不
    是我，我跟她說那個人真的不是我，我也很久沒騎車了，她
    說要查一下，後來就寄了一封信函給我。（法官提示卷內台
    北縣政府警察局九十九年九月二十日函）就是法官給我看的
    這份函文，後來在此函文之前，八、九月我又收到第三張罰
    單，我又跟我先生講，他因兒子生重病，他沒心情管，我就
    又打電話給那個吳小姐，他要我把機車牽去派出所照相，該
    機車是在八月中或八月底找到的，就是我先生兒子喪事辦完
    後他回來樹林，有天傍晚五點多我們出去走一走，到樹林軍
    人公墓後山那邊，距離住處約幾百公尺，我們就在山路的旁
    邊看到ＰＫＲ九─六三九機車倒在草地上，我不能確定何人
    先發現，本來我不經意的走過去，走回來我就發現，我告訴
    他，他說他剛才走過去有發現，後來看車牌才知道是我們的
    機車，當時該車不能發動，不知道是沒有油還是怎麼樣，剛
    才是下坡，所以就推下來，到附近的機車行留在那邊修理，
    修理完已經是八月二十六日我們去牽車，回去後，我們想到
    罰單那麼多張，我勸他去報案，他還不想報案，後來我陪他
    一起去報案」等語。是證人褚牡丹證述異議人於其子杜興岳
    於九十九年五月間開始在醫院住院期間，仍有往返於醫院與
    樹林區之住處，且褚牡丹於九十九年六月間收受第一張交通
    違規舉發通知單後，即到平日停放上開機車之住處騎樓查看
    ，並未發現該機車時，曾以電話通知在醫院之異議人。而異
    議人於本院九十九年十二月十四日調查中則陳稱：我去醫院
    回來發現機車不見了，是我自己發現的，一開始我因心情不
    好，我小孩住院，所以沒有找等語，與證人褚牡丹上開所證
    之情節顯不相符，且異議人於其子住院期間，如曾返回樹林
    區住處，衡情應會看到上開車號ＰＫ九－六三九號重型機車
    是否遭竊或仍繼續停放在上址住處騎樓之情形，但異議人於
    九十九年十月二十六日調查中卻陳稱伊是九十九年八月中旬
    才發現機車不見了等語，有違常情，並與證人褚牡丹證述內
    容有諸多不一致之處，異議人辯稱上開車號ＰＫ九－六三九
    號重型機車遺失或遭竊云云，是否與事實相符，顯有疑義。
    又三件違規之採證照片，依照違規當時騎乘車號ＰＫ九－六
    三九號重型機車之駕駛人及附載之人之體型、衣著等觀之，
    該駕駛人及附載者應係年長者，此與異議人及其妻之體型、
    年齡等特徵相當，且本院於九十九年十二月十四日就異議人
    騎乘上開機車附載其妻褚牡丹之狀況現場予以拍照，亦與上
    開採證照片所示駕駛人及附載者之年齡、體型等特徵均相似
    ；並參酌上開三件違規地點分別為新北市○○區○○路二四
    九巷口、新莊區○○路與新泰路口及中正路與新樹路口，亦
    與異議人之住處即新北市○○區○○路七０六號之位置相近
    ，有網路列印之地圖資料在卷可稽，故綜上各節觀之，上開
    三件交通違規不能排除係異議人騎乘車號ＰＫ九－六三九號
    重型機車行駛經過上開違規地點所為之交通違規行為之可能
    。再參以異議人認為本件交通違規行為應歸責他人，依道路
    交通管理處罰條例第八十五條之一第一項規定，應於舉發違
    反道路交通管理事件通知單應到案日期前，檢附相關證據及
    應歸責人相關證明文件，向處罰機關告知應歸責人，但異議
    人卻於上開三件交通違規應到案日期以後之九十九年八月二
    十三日始向原處分機關陳述上開機車遭竊，此觀之卷附交通
    違規案件陳述書記載之陳述日期自明，且本院於九十九年十
    二月十四日調查後，二度發文通知異議人、證人褚牡丹陳報
    其等於調查中所稱臺北縣政府警察局交通大隊之吳小姐真實
    姓名及連絡電話，但渠等接獲通知後迄未向本院陳報相關證
    據以供調查，俱徵異議人及證人褚牡丹所稱車號ＰＫ九－六
    三九號重型機車於本件違規前遭竊云云，顯悖於常情，尚難
    以採信。
四、綜上所述，異議人所有之上開機車於上揭時、地，經人駕駛
    有「駕車行經有燈光號誌管制之交岔路口闖紅燈」及「機器
    腳踏車，不在規定車道行駛」等違規行為，均堪以認定，異
    議人所辯上開機車遭竊等節，尚無足採。原處分機關據以援
    引上揭規定，就「闖紅燈」之違規，裁處罰鍰一千八百元，
    並記違規點數三點，另就二次「機器腳踏車，不在規定車道
    行駛」之違規行為，各裁處罰鍰罰鍰六百元，各記違規點數
    一點，於法有據，並無違誤。從而，異議人聲明異議為無理
    由，應予駁回。
據上論斷，應依道路交通管理處罰條例第八十七條第二項，道路
交通案件處理辦法第十八條，裁定如主文。
中    華    民    國   100    年    1     月    20    日
                  交通法庭 法  官  楊 志 雄
以上正本證明與原本無異
如不服本裁定應於送達後五日內向本院提出抗告狀
                           書記官  陳 春 銘
中    華    民    國   100    年    1     月    20    日